【裁判字號】    98,上訴,3060
【裁判日期】    980910
【裁判案由】    毒品危害防制條例
【裁判全文】
臺灣高等法院刑事判決                98年度上訴字第3060號
上  訴  人  臺灣士林地方法院檢察署檢察官
被      告  甲○○
上列上訴人即檢察官因被告毒品危害防制條例案件，不服臺灣士
林地方法院98年度審訴字第411 號，中華民國98年6 月16日第一
審判決（起訴案號：臺灣士林地方法院檢察署98年度毒偵字第
539 號），提起上訴，本院判決如下：
    主  文
原判決撤銷。
甲○○施用第一級毒品，累犯，處有期徒刑壹年。
    事  實
一、甲○○前於民國（下同）88、89年間，因施用第一級毒品案
    件，先後2 次經依法院裁定送觀察、勒戒後，均認無繼續施
    用毒品之傾向，分別於88年9 月16日、89年11月23日釋放出
    所，並分別經臺灣士林地方法院檢察署檢察官以88年度毒偵
    字第844 號、臺灣基隆地方法院檢察署檢察官以89年度毒偵
    字第1746號為不起訴處分確定。復於90年間，因施用第一級
    毒品案件，經依法院裁定令入戒治處所施以強制戒治，於92
    年8月26日執行完畢釋放出所，罪責部分並經臺灣士林地方
    法院以90年度簡字第1464號判決處有期徒刑6月確定；又於
    92年間，因施用第一級毒品案件，經臺灣宜蘭地方法院以92
    年度訴字第263號判決處有期徒刑7月確定，並與上開案件接
    續執行，於93年6月30日縮短刑期假釋出監，假釋中付保護
    管束，於93年9月2日保護管束期滿未經撤銷假釋視為執行完
    畢。再於95年間，因連續施用第一級毒品案件，經臺灣士林
    地方法院以95年度訴字第48號判決處有期徒刑10月確定，於
    96 年6月9日縮刑期滿執行完畢。另因施用第一級毒品案件
    ，經台灣士林地方法院以95年度訴字第1208號判決處有期徒
    刑1 年確定，嗣經裁定減刑為有期徒刑6月確定，於97年5月
    13 日縮刑期滿執行完畢。詎其猶不知悔改，於98年3月5日
    中午某時許，在其位於臺北縣三芝鄉古庄村6鄰四棧橋41號
    住處內，以將海洛因加水置於注射針筒內注射之方式，施用
    第一級毒品海洛因1次。嗣於98年3月6日上午8時10分許，經
    警持臺灣士林地方法院法官核發之搜索票至上址搜索查獲，
    經採集其尿液送驗結果，呈嗎啡陽性反應，始悉上情。
二、案經臺北縣政府警察局淡水分局報告臺灣士林地方法院檢察
    署檢察官偵查起訴。
    理  由
一、前揭犯罪事實，業據被告甲○○於原審準備程序、審理時，
    及本院審理時供認不諱（參見原審準備程序筆錄、審判筆錄
    及本院審理筆錄），又被告經警採集其尿液送檢驗結果，呈
    嗎啡陽性反應，有臺灣檢驗科技股份有限公司98年3 月20日
    報告編號UL/2009/ 30256號濫用藥物檢驗報告及臺北縣政府
    警察局查獲毒品案件尿液檢體監管紀錄表（尿液檢體編號：
    K0000000）影本各1 紙在卷可稽（參見偵查卷第32至33頁）
    ，足徵被告自白與事實相符。本件事證明確，被告犯行洵堪
    認定，應依法論科。
二、按犯毒品危害防制條例第10條之施用毒品罪者，檢察官應聲
    請法院裁定令被告入勒戒處所觀察、勒戒。觀察、勒戒後，
    檢察官依據勒戒處所之陳報，認受觀察、勒戒人無繼續施用
    毒品傾向者，應即釋放，並為不起訴處分；認受觀察、勒戒
    人有繼續施用毒品傾向者，檢察官應聲請法院裁定令入戒治
    處所施以強制戒治。經觀察、勒戒或強制戒治執行完畢釋放
    後，5 年內再犯毒品危害防制條例第10條之罪者，檢察官應
    依法追訴，毒品危害防制條例第20條第1 項、第2 項、第23
    條第2 項分別定有明文。查被告於88、89年間，因施用第一
    級毒品案件，先後2 次經依法院裁定送觀察、勒戒後，均認
    無繼續施用毒品之傾向，分別於88年9 月16日、89年11月23
    日釋放出所，並分別經臺灣士林地方法院檢察署檢察官以88
    年度毒偵字第844 號、臺灣基隆地方法院檢察署檢察官以89
    年度毒偵字第1746號為不起訴處分確定；復於90年間，因施
    用第一級毒品案件，經依法院裁定令入戒治處所施以強制戒
    治，於92年8 月26日執行完畢放出所，罪責部分並經台灣士
    林地方法院以90年度簡字第1464號判決處有期徒刑6 月確定
    ；又於92年間，因施用第一級毒品案件，經臺灣宜蘭地方法
    院以92年度訴字第263 號判決處有期徒刑7 月確定，並與上
    開案件接續執行，於93年6 月30日縮短刑期假釋出監，假釋
    中付保護管束，於93年9 月2 日保護管束期滿未經撤銷假釋
    視為執行完畢。再於95年間，因連續施用第一級毒品案件，
    經台灣士林地方法院以95年度訴字第48號判決處有期徒刑10
    月確定，於96年6 月9 日縮刑期滿執行完畢。另因施用第一
    級毒品案件，經台灣士林地方法院以95年度訴字第1208號判
    決處有期徒刑1 年確定，嗣經裁定減刑為有期徒刑6 月確定
    ，於97年5 月13日縮刑期滿執行完畢，有上開不起訴處分書
    、被告刑案資料查註紀錄表、全國施用毒品案件紀錄表、法
    務部全國檢察官線上查詢刑案人犯在監所最新資料報表各1
    份附卷可參，被告於強制戒治執行完畢釋放後，5 年內再犯
    毒品危害防制條例第10條之罪，經檢察官提起公訴，法院即
    應依刑事訴訟程序予以審理判決。
三、次按海洛因係毒品危害防制條例第2 條第2 項第1 款所稱之
    第一級毒品。核被告施用海洛因之行為，係犯毒品危害防制
    條例第10條第1 項之施用第一級毒品罪，被告持有海洛因進
    而施用，其持有海洛因之低度行為應為施用海洛因之高度行
    為所吸收，不另論罪。又被告有事實欄所述犯罪科刑執行情
    形，有臺灣高等法院被告前案紀錄表附卷可參，其於前案有
    期徒刑執行完畢後，5 年以內故意再犯本件有期徒刑以上之
    罪，應依刑法第47條第1 項之規定論以累犯，並加重其刑。
四、原審對於被告予以論罪科刑，本非無見。惟按刑事審判旨在
    實現刑罰權之分配正義，故法院對於有罪被告之科刑，應符
    合罰刑相當之原則，使輕重得宜，罰當其罪，此所以刑法第
    57條明定科刑時，應審酌一切情狀，尤應注意該條所列10款
    事項，以為科刑輕重之標準，並賦予法院裁量權。而判決於
    科刑之理由，如僅載稱審酌刑法第57條所規定一切情狀，因
    如此記載，僅為法律抽象之一般規定，並未說明各該事項之
    具體情形，其量刑是否妥適無從據以斷定，自有判決理由未
    備之違法。又如何量定其刑及是否宣告緩刑，固屬實體法上
    賦予法院得為自由裁量之事項，但此項裁量權之行使，並非
    得以任意或自由為之，仍應受一般法律原則之拘束，即必須
    符合所適用法律授權之目的，並受法律秩序之理念、法律感
    情及慣例等所規範。若違反比例原則、平等原則時，得認係
    濫用裁量權而為違法（最高法院91年度臺上字第5295號判決
    意旨參照）。經查本件被告甲○○前於90年間，因施用第一
    級毒品案件，經依法院裁定令入戒治處所施以強制戒治，於
    92年8月26日執行完畢釋放出所，罪責部分並經臺灣士林地
    方法院以90年度簡字第1464號判決處有期徒刑6月確定。又
    於92年間，因施用第一級毒品案件，經臺灣宜蘭地方法院以
    92年度訴字第263號判決處有期徒刑7月確定，並與上開案件
    接續執行，於93年6月30日縮短刑期假釋出監，假釋中付保
    護管束，於93年9月2日保護管束期滿未經撤銷假釋視為執行
    完畢。再於95年間，因連續施用第一級毒品案件，經臺灣士
    林地方法院以95年度訴字第48號判決處有期徒刑10月確定，
    於96年6月9日縮刑期滿執行完畢。另因施用第一級毒品案件
    ，經臺灣士林地方法院以95年度訴字第1208號判決處有期徒
    刑1年確定，嗣經裁定減刑為有期徒刑6月確定，於97年5 月
    13日縮刑期滿執行完畢，此有全國刑案資料查註表可稽。被
    告猶不知悔改，再度施用毒品而觸犯本案之刑典，乃原審未
    審酌被告多次施用第一級毒品犯行，經法院判處罪刑後，仍
    屢屢再犯，實難見被告有悔改之態度及戒除毒癮之決心，且
    被告係累犯，而原審本次科刑，竟處以最低之刑，且低於被
    告前數次施用毒品第一級毒品之刑度，非但不足以矯正其犯
    行，尚易啟其僥倖再犯之心，其量刑顯非妥適。綜上，檢察
    官上訴意旨執前詞指摘原審量刑不當，請求撤銷原判決，對
    被告科以較適當之刑，為有理由。本院爰審酌被告有多次施
    用毒品犯罪前科，本件被告僅施用毒品1次，其施用毒品係
    傷害自身健康，所生危害非鉅，兼衡本件被告犯後已坦承犯
    行之態度，及其智識程度、家庭狀況及參酌前案科刑紀錄與
    本件公訴人求處有期徒刑1年等一切情狀，爰量處如主文第
    二項所示之刑，以求兼顧人情與法理。
據上論斷，應依刑事訴訟法第369條第1項前段、第364條、第299
條第1項前段，毒品危害防制條例第10條第1項，刑法第11條前段
、第47條第1項，判決如主文。
本案經檢察官呂光華到庭執行職務。
中    華    民    國    98    年    9     月    10    日
                  刑事第九庭審判長法  官  陳貽男
                                  法  官  何信慶
                                  法  官  周盈文
以上正本證明與原本無異。
如不服本判決，應於收受送達後10日內向本院提出上訴書狀，其
未敘述上訴之理由者並得於提起上訴後10日內向本院補提理由書
（均須按他造當事人之人數附繕本）「切勿逕送上級法院」。
                                  書記官  張郁琳
中    華    民    國    98    年    9     月    10    日
附錄：本案論罪科刑法條全文
毒品危害防制條例第10條第1 項
施用第一級毒品者，處6 月以上5 年以下有期徒刑。


司法院資訊處製作；財團法人民間司法改革基金會備份。
